【裁判字號】    92,上易,3287
【裁判日期】    921212
【裁判案由】    毒品危害防制條例
【裁判全文】
臺灣高等法院刑事判決                          九十二年度上易字第三二八七號
    上  訴  人  臺灣臺北地方法院檢察署檢察官
    被      告  甲○○
右上訴人因被告違反毒品危害防制條例案件，不服臺灣臺北地方法院九十二年度易字
第五二六號，中華民國九十二年九月十九日第一審判決（起訴案號：臺灣臺北地方法
院檢察署九十一年度毒偵字第二五一五號）提起上訴，本院判決如左：
    主  文
上訴駁回。
    理  由
一、公訴意旨略以：甲○○明知海洛因與安非他命分屬第一級及第二級毒品，均不得
    非法持有，竟自不詳日期起持有第一級毒品海洛因四包（淨重零點零三公克）及
    第二級毒品安非他命二包（淨重零點一二０九克），並以藍白色鐵盒包裝後，復
    以磁鐵、雙面膠及膠帶黏著於其父徐善文所有（起訴書載為其所有）車號Ｖ七─
    三二九六號自用小客車之駕駛座下方底盤約十公分處，嗣於九十一年九月十一日
    上午十一時二十分許，為警在甲○○停放於台北縣新店市○○路七之一號地下五
    樓停車場之上開車輛駕駛座下方查獲前揭毒品，並扣得第一級毒品海洛因四包（
    淨重零點零三公克，起訴書載為一包）及第二級毒品安非他命二包（淨重零點一
    二０九克，起訴書載為一包）。因認甲○○涉犯毒品危害防制條例第十一條第一
    、二項之持有第一、二級毒品罪嫌云云。
二、按犯罪事實應依證據認定之，無證據不得推定其犯罪事實；又不能證明被告犯罪
    者，應諭知無罪之判決，刑事訴訟法第一百五十四條、第三百零一條第一項分別
    定有明文。次按事實之認定，應憑證據，如未能發現相當證據，或證據不足以證
    明，自不能以推測或擬制之方法，為裁判基礎；另認定犯罪事實所憑之證據，雖
    不以直接證據為限，間接證據亦包括在內，然而無論直接或間接證據，其為訴訟
    上之證明，須於通常一般之人不致有所懷疑，而得確信其為真實之程度者，始得
    據為有罪之認定，倘其證明尚未達到此一程度，而有合理之懷疑存在時，即無從
    為有罪之認定（最高法院四十年台上字第八六號、七十六年台上字第四九八六號
    判例參照）。
三、本件公訴人認被告甲○○涉犯前揭持有第一級毒品海洛因與第二級毒品安非他命
    犯行，無非係以上開扣案毒品係自被告使用之前揭自用小客車駕駛座下方底盤所
    搜出，為其主要論據。
四、訊據被告堅決否認有何持有毒品之犯行，辯稱：前揭自用小客車係其父徐善文所
    有，不是其所有，扣案毒品是在車外的底盤搜出，不是自車內搜出，其三哥徐鐘
    廉與人有糾紛，可能是他們知道其假釋中而栽贓，其從不碰毒品，未持有扣案毒
    品等語。
五、經查：員警因民眾Ａ１（姓名年籍詳卷）檢舉被告施用及販賣毒品，於九十一年
    九月十一日上午十一時二十分許，持搜索票至台北縣新店市○○路七之一號八樓
    被告住處執行搜索，惟於屋內未搜得應扣案物，嗣由被告帶領至停放在該址地下
    五樓停車場之被告父親徐善文所有上開自用小客車搜索，員警於該車駕駛座下方
    底盤搜得鐵盒一只，其內裝有扣案之毒品等情，固據證人即執行搜索之員警吳明
    益於原審陳明在卷；然證人吳明益陳稱：鐵盒的外圍黏有防水膠布，裡面有吸鐵
    ，鐵盒即吸在底盤，看起來像是放很久，而且那陣子下雨，盒子的外緣不像是剛
    放的，像是吸在底盤很久，鐵盒整個都有泥土，打開鐵盒，裡面有大的夾鏈袋裝
    小的夾鏈袋，袋子外緣有銹水，裡面小包海洛因泛黃，結成整塊糊狀，可能是放
    久有水氣，安非他命已呈半融化狀態，可能是因為溫度的關係等語，且扣案鐵盒
    及內裝毒品之夾鏈袋，確如證人吳明益所述佈滿銹水，亦有扣案之鐵盒、毒品及
    照片可資佐證，足見該裝有毒品之鐵盒已吸在車外底盤多時，且毒品之狀態已因
    水氣、溫度漸起變化無訛；雖檢舉人Ａ１經原審傳喚、拘提未到庭陳述，惟衡情
    倘扣案之毒品確如Ａ１所言，係供被告施用或販賣予他人，被告豈有長時間放置
    於底盤下，未予施用或販賣，而任令扣案毒品遭水氣或溫度影響起變化之理？況
    倘扣案之毒品確係被告置於車外底盤下，該車既係被告之父徐善文所有，有車號
    查詢汽車車籍資料一紙附卷可稽，而非被告所有，被告於員警詢問有無使用之車
    輛時，大可向員警為否定之表示，又何須自承該車係其使用，並主動帶領員警前
    往搜索該自用小客車，而自暴持有毒品犯行？顯均與常情有違；參以上開鐵盒係
    吸附在車外之底盤，而非放置於車內，是被告所辯係他人將鐵盒吸附在車外乙情
    ，要屬可能，則其所辯扣案毒品非其持有等語，應堪採信。此外，復查無其他積
    極證據足認被告確有持有第一、二級毒品之犯行，既有前揭合理懷疑，無法確信
    扣案物確係被告持有而放置於自小客車底盤，依上開說明，不能證明被告犯罪，
    自應為其無罪之諭知。
六、原審以不能證明被告甲○○犯罪而為無罪之諭知，經核並無不合。檢察官上訴猶
    以(一)秘密證人Ａ１能敘述被告家中之陳設，以及毒品置放之詳細地點，如非親身
    經歷，其證述要難如此詳盡。(二)被告所居住之大樓地下室車位甚多，若非使用者
    當無法確知其車位何在，且若真有人要栽贓被告，也必須先查明其車位所在，但
    對於一般與被告不相識之人，幾無可能，又被告遭查獲毒品之處係在汽車駕駛座
    正下方底盤處，依常理為駕駛人所慣於藏匿非法物品點。(三)查獲毒品之車輛為被
    告所使用，業經被告自陳在卷，而被告前曾經歷刑事程序定罪科刑，對於刑事程
    序有一定了解，其配合警方搜索之態度當無令人意外。(四)證人吳明益陳稱查獲前
    有數日陰雨，又本案自秘密證人Ａ１至警方查獲時期間約十餘日，鐵盒外觀變化
    恐難以掌握，原審認查獲之毒品已經長時間放置於汽車底盤下，實欠缺科學根據
    等情，指摘原判決不當，請求撤銷改判云云。惟查：秘密證人Ａ１所述，尚難證
    明被告犯罪，已如前述；且本案扣案鐵盒及內裝毒品之夾鏈袋，確如證人吳明益
    於原審所述佈滿銹水，並有扣案之鐵盒、毒品及照片可資佐證，足見該裝有毒品
    之鐵盒已吸在車外底盤多時，況毒品之狀態亦已因水氣、溫度漸起變化等情均如
    前述，是本案無任何積極證據證明被告確有持有第一、二級毒品之犯行，亦如前
    述。綜上，檢察官之上訴，為無理由，應予駁回。
據上論斷，應依刑事訴訟法第三百六十八條，判決如主文。
本案經檢察官呂光華到庭執行職務。
中      華      民      國    九十二    年     十二     月     十二     日
                              臺灣高等法院刑事第二十四庭
                                  審判長法  官  陳  貽  男
                                        法  官  徐  世  禎
                                        法  官  李  世  貴
右正本證明與原本無異。
不得上訴。
                                        書記官  魏  汝  萍
中      華      民      國    九十二    年     十二     月     十二     日


司法院資訊處製作；財團法人民間司法改革基金會備份。
